臺灣新竹地方法院民事判決　　　　　　　　95年度訴字第56號
原　　　告　乙○○
訴訟代理人　林亦書律師
被　　　告　甲○○
　　　　　　丙○
　　　　　　　　　　　　號
　　　　　　丁○○
共　　　同
訴訟代理人　苗繼業律師
　　　　　　吳世敏律師
上列當事人間請求損害賠償等事件，本院於民國96年10月4日辯
論終結，判決如下：
    主    文
原告之訴及其假執行之聲請均駁回。
訴訟費用由原告負擔。
    事實及理由
甲、程序部分：
    按訴狀送達後，原告不得將原訴變更或追加他訴。但有下列
    各款情形之一者，不在此限：二、請求之基礎事實同一者；
    被告於訴之變更或追加無異議，而為本案之言詞辯論者，視
    為同意變更或追加。民事訴訟法第255條第1項第2款及第2項
    分別定有明文。又所謂請求之基礎事實同一，係指變更或追
    加之訴與原訴之主要爭點有其共同性，各請求所主張之利益
    在社會生活上可認係屬同一或關連之紛爭，而就原請求之訴
    訟及證據資料，於繼續審理時，在相當程度範圍內具有同一
    性或一體性，得期待於後請求之審理予以利用，俾先後兩請
    求得在同一程序中一併解決，避免重複審理者，自屬之。判
    斷是否合於民事訴訟法第255條第1項第2款之「請求之基礎
    事實」同一，應考慮被告之防禦權是否受到不利益及在訴訟
    之過程，准予為訴之變更、追加後，原來已經進行過之訴訟
    資料與證據資料，有無繼續使用之可能性及價值，最高法院
    90年度台抗字第287號、90年度台抗字第519號裁判意旨可資
    參照。查本件原告起訴時，原主張遭被告共同詐騙，依共同
    侵權之法律關係，訴請被告連帶賠償新臺幣（下同）4,916,
    000元，其中596,000元自民國94年5月26日起；570,000元自
    94年5月27日起；600,000元自94年5月30日起；1,950,000元
    自94年6月2日起；1,200,000元自94年7月11日起均至清償日
    止，按年息百分之5計算之利息，嗣於訴訟進行中，則又主
    張縱被告毋需負共同侵權行為損害賠償之責任，惟亦應返還
    其等所受之不當得利，乃備位依不當得利之法律關係，聲明
    被告丙○應給付3,716,000元，被告丁○○應給付1,200,000
    元，均自95年4月18日起至給付日止，按年息百分之5計算之
    利息，此核屬訴之追加，惟該追加之訴與原訴之主要爭點有
    其共同性，各請求利益之主張在社會生活上可認為具關連性
    ，而就原請求之訴訟及證據資料，於審理繼續進行在相當程
    度範圍內具有一體性，得期待於後請求之審理予以利用，故
    宜於同一訴訟程序審理，藉以一次解決紛爭，俾符合訴訟經
    濟之要求，況對於被告之程序權保障亦無不利影響，揆諸前
    開說明，原告所為追加之訴與原訴間之基礎事實即屬同一，
    是以，原告所為之訴之追加，程序上並無不合，應予准許，
    合先敘明。
乙、實體部分：
壹、原告主張：
一、先位之訴部分（依共同侵權行為法則）：
(一)被告提供其等之銀行帳戶供詐騙集團使用，並共同詐騙原告
    受有損害，則被告自應就原告所受損害負共同侵權行為之連
    帶損害賠償責任，茲敘述如下：
  1.94年4月29日，被告之詐騙集團成員佯以原告中獎1,204,000
    元為餌，向原告誆稱應先繳交保費62,500元，方得領取，誘
    使原告信以為真，陷於錯誤，遂以金融卡轉帳62,500元（因
    逢假日故於94年5月3日入帳）入渠等所指示之上海商業儲蓄
    銀行世貿分行，戶名林義松之第00000000000000號帳戶內。
　2.94年4月30日，被告同夥共犯又以原告需先加入該活動臨時
    會員繳交400,000元會費，方得使該中獎活動得以順利進行，
    詐使原告於同日（即94年4月30日）匯款100,000元入渠等所
    指定，戶名為陳萬益之淡水中興郵局第00000000000000號帳
    戶，另央請原告之友人吳麗珍於同年5月19日、5月23日各代
    匯150,000元、150,000元入同上戶名為林義松之前開帳戶內
    。
  3.94年5月26日，被告同夥共犯再以原告中了香港六環彩的「
    港三星」，需補繳正式會員會費596,000元，原告至此因信
    心動搖，且已無力付款，乃表示欲放棄權益不願繳交，竟遭
    被告等詐騙集團成員先以原告若放棄，將危及渠等領取1,50
    0,000元佣金為恫嚇，嗣再寄交訴外人陳景成所簽發，發票
    日為94年6月26日，以安泰商業銀行松山分行為付款人，面
    額3,500,000元支票予原告，勸誘原告以該支票向他人調現
    ，致原告再陷錯誤，匯款596,000元至被告丙○設於新竹國
    際商業銀行新竹分行第00000000000號帳戶。
　4.94年5月27日以後至同年6月7日期間，被告詐欺集團成員另
    以有會員洩漏牌機，故原告必須繳交人格保證金4,000,000
    元。因原告無力提出，渠等再誆稱待三星三期使用完畢後，
    人格保証金將連同會員費全數退還。另寄送名為港三星第一
    期彩金28,440,000元之支票（發票人為泳欣有限公司，發票
    日為94年7月10日，以台灣中小企業銀行南三重分行為付款
    人，面額28,440,000元）予原告，詐使原告誤信為真，遂向
    二家銀行信用貸款共3,200,000元，湊足3,970,000元，分次
    匯入渠等所指定之被告丙○同上帳戶2,120,000元及林文章
    設於中國國際商銀南台中分行第00000000000號帳戶850,000
    元，再為得逞。
  5.94年6月9日至同年6月10日期間，被告等詐騙集團成員改以
    原告所中第二期彩金50,000,000元要自香港匯回台灣，所需
    匯費2,600,000元，每日自港來電催逼原告付款，因原告拖
    延，渠等遂主動將匯費減半為1,300,000元，並迫令須於二
    天內繳清，否則沒收彩金，致原告恐遭沒收彩金，再陷錯誤
    ，而如數匯款1,300,000元入林文章同上帳戶內。
  6.94年7月11日至同年月15日期間，被告等詐騙集團成員又以
    原告之匯費拖延過久，已遭香港經濟犯罪科凍結彩金，必須
    支付關說費4,000,000元，因原告已了無能力，渠等再謊稱
    已代墊2,400,000元，催逼原告補足不足額1,600,000元，原
    告不疑有詐，再以汽車借款400,000元，另借得父親之退休
    金1,200,000元，如數匯付入被告丁○○設於國泰世華銀行
    新竹分行第0000－0000－0000號帳戶1,200,000元，另各匯
    入上海商銀台南分行第00000000000000號謝易諦帳戶200,00
    0元、安泰銀行台中分行第00000000000000號蔡文章帳戶200
    ,000 元，悉再遭詐騙得逞。
  7.嗣於94年7月21日被告等詐騙集團成員再以電話要脅原告須
    於當日下午三時半以前，另付第二期彩金50,000,000元之佣
    金2,500,000元，否則彩金將被凍結。原告因已彈盡援絕，
    始從實告知家人事實經過，經家人識破為騙局而報警處理。
(二)經查，被告與訴外人等詐騙集團成員共同詐欺原告高達7,92
    8,500元款項等侵權事實，已詳如前述，是被告自應就原告
    所受損害共負連帶賠償之責任。惟因礙於原告有限之資力，
    故僅先就匯入被告丙○前開帳戶內之3,716,000元及匯入被
    告丁○○前開帳戶內之1,200,000元，訴請被告連帶賠償。
    至被告所涉詐欺之刑案部分，雖經台灣新竹地方法院檢察署
    檢察官以95年度偵續字第18號為不起訴處分確定，惟查，被
    告丙○、丁○○隨意提供前開帳戶供從事地下匯兌業務之被
    告甲○○使用，被告甲○○再將帳戶提供予詐欺集團之第三
    人吳玉山使用，並依指示將原告被詐騙而匯入被告丙○、丁
    ○○二人帳戶內之款項，轉入以第三人許志棟為首之華源昌
    集團之洗錢帳戶，協助詐欺集團洗錢等行為，而第三人許志
    棟等華源昌集團所涉違反洗錢防制法等案件，業經台灣嘉義
    地方法院檢察署檢察官以95年度偵字第2159、2543、2544
    、2708、3865號提起公訴，現為台灣嘉義地方法院刑事庭以
    95年矚重訴字第1號審理中，另被告甲○○所涉違反洗錢防
    制法之案件，亦經台灣新竹地方法院檢察署檢察官以96年度
    偵字第240、519號提起公訴，刻由本院刑事庭審理中，是核
    被告之作為，縱無故意，仍有未盡注意之過失，且其等之行
    為，咸屬致生原告損害之共同原因，渠等行為關連共同，自
    應負民法第185條之共同侵權之連帶損害賠償責任。
二、備位之訴部分（依不當得利法則）：
    倘認被告所為毋需負共同侵權行為之連帶損害賠償責任，惟
    被告丙○、丁○○亦應返還所受之不當得利與原告，茲敘述
    如下：
(一)查兩造間原素昧平生，從無任何財產上之交易往來，更無任
    何法律上之原因，僅因原告遭詐欺集團詐騙，而各匯入被告
    丙○設在新竹商業銀行新竹分行，帳號第00000000000號帳
    戶內共3,716,000元；匯入被告丁○○設在國泰世華銀行新
    竹分行，帳號第000000000000號帳戶1,200,000元。然而原
    告受騙而匯款入被告丙○、丁○○二人帳戶之結果，足使被
    告丙○、丁○○二人外在之財產總值增加而受有利益，且原
    告之受損害，與被告丙○、丁○○二人因無法律上之原因而
    受利益，二者間互為因果關係，則原告自得另依民法第179
    條不當得利之規定，請求被告丙○、丁○○二人返還其等所
    受之不當得利。
(二)至被告雖援引民法第182條第1項之規定，空言辯稱渠等不知
    無法律上之原因，且所得利益已不存在於被告丙○、丁○○
    等人之帳戶中，自免負返還不當得利之責任云云。惟按民法
    第182條所謂「所受之利益已不存在」，非指所受利益之原
    形不存在者而言，原形雖不存在，而實際上受領人所獲財產
    總額之增加現尚存在，不得謂利益已不存在。如不當得利之
    受領人所受利益為金錢時，因金錢具有高度可代替性及普遍
    使用性，祇須移入受領人之財產中，即難以識別。是原則上
    無法判斷其存在與否，除非受領人能明確證明確以該金錢贈
    與他人，始可主張該利益不存在，最高法院各著有41年台上
    字第637號判例及93年台上字第1980號判決意旨可參。查被
    告丙○、丁○○二人之前述銀行帳戶，若如被告所辯，係交
    付予被告甲○○全權使用，則使用該帳戶以從事地下匯兌為
    業之被告甲○○對於兩造間就系爭匯款毫無法律上之原因乙
    節，豈可諉為不知？又原告匯入被告丙○、丁○○二人帳戶
    內之款項之同日或其後，雖有匯出款項之事實，惟姑不論匯
    出之款項數額與原告匯入之數額，顯不相符外；核之上開最
    高法院判例及判決意旨，除非被告丙○及丁○○二人得明確
    舉證匯出之款項係「贈與」他人之無償行為，否則仍不容許
    其等主張所受利益已不存在而得免負返還義務，更遑論被告
    丙○及丁○○二人之帳戶於刑案案發之際即遭凍結，斯時其
    等帳戶內尚各有200餘萬元及數十萬元之餘額，並未遭提領
    殆盡，更足認被告前開空言所辯，自非可採。
三、為此，爰先位依共同侵權行為之法律關係，訴請被告連帶賠
    償原告所受之損害，並聲明：(一)被告應連帶給付原告4,916,
    000元，其中596,000元自94年5月26日起；570,000元自94年
    5月27日起；600,000元自94年5月30日起；1,950,000元自94
    年6月2日起；1,200,000元自94年7月11日起均至清償日止，
    按年息百分之5計算之利息。(二)原告願供擔保，請准宣告假
    執行。另備位依不當得利之法律關係，分別訴請被告丙○、
    丁○○返還其所受利益，並聲明：(一)被告丙○應給付3,716,
    000元，被告丁○○應給付1,200,000元，均自95年4月18日
    起至給付日止，按年息百分之5計算之利息。(二)原告願供擔
    保，請准宣告假執行。
貳、被告則以：
一、先位之訴即原告主張被告應負共同侵權之連帶損害賠償責任
    部分：
(一)按當事人主張有利於己之事實者，就其事實有舉證之責任，
    民事訴訟法第277條定有明文。查被告丙○、丁○○所有前
    開帳戶，均僅係交由被告甲○○供作訴外人吳玉山兩岸匯兌
    之用，並無詐騙他人情事乙節，已業據臺灣新竹地方法院檢
    察署檢察官先後以94年度偵字第4141號、偵字第4554號，以
    及95年度偵續字第48號不起訴處分書認定在案，是原告主張
    被告共同詐騙原告，有共同侵權行為之事實云云，顯非事實
    ，此外，原告就其主張被告有共同侵權行為之事實，迄今均
    未能提出其他證據以實其說，則其主張之事實既顯與客觀事
    證不合，自難採信為真。
(二)至原告雖另主張被告縱無故意侵權行為之事實，惟亦有過失
    侵權之行為云云，姑不論原告就此部分主張，亦未能提出被
    告有何過失侵權行為之事實與證據；況且，客觀上亦無法規
    命令禁止借用他人銀行帳戶之行為，而原告之財產損害與被
    告丙○、丁○○之借用帳戶行為間，亦無相當因果關係存在
    ；另被告甲○○雖另涉違反銀行法案件，然此亦與原告所受
    損害之間無相當因果關係，是原告所主張被告應依過失共同
    侵權行為負連帶賠償責任云云，亦顯無理由。
二、備位之訴即原告主張不當得利返還部分：
　　按不當得利之受領人，不知無法律上之原因，而其所受之利
  　益已不存在者，免負返還或償還價額之責任，民法第182條
    第1項定有明文。經查，原告提起本件民事損害賠償訴訟之
    時間點係在95年1月16日，此有原告起訴狀在卷足憑，而被
    告丙○所有之新竹商業銀行新竹分行第00000000000號帳戶
    中，原告於94年5月26日匯入之596,000元，於94年5月27日
    旋即被匯出；原告於94年5月27日匯入570,000元，於同年5
    月30日匯入之600,000元，亦均於同年5月30日旋即被匯出；
    而原告於94年6月2日委由訴外人劉凱玉匯入1,950,000元，
    則亦於同日被匯出；被告丁○○所有國泰世華銀行新竹分行
    第000000000000號帳戶中，原告於94年7月11日所匯入之1,2
    00,000元，亦已於94年7月12日旋即被匯出，上情均有臺灣
    嘉義地方法院檢察署95年度偵字第2159、2543、2544、2708
    、3865號起訴書後附之附表可證。是原告提起本件訴訟時，
    所得利益既然已不存在於被告丙○、丁○○等人之前開帳戶
    中，則原告另爰依不當得利返還請求權，訴請被告丙○、丁
    ○○各返還其所受利益，亦無理由。
三、準此，原告所提之先備位之訴，實均無理由，並聲明：(一)原
    告之訴及假執行之聲請均駁回。(二)如受不利益之判決，被告
    願供擔保，請准宣告免假執行。
、兩造不爭執之事實：
一、原告先於94年5月26日匯款596,000元至被告丙○所開立新竹
    商業銀行新竹分行，帳號第00000000000號帳戶內，嗣於94
    年5月27日再匯款570,000元至被告丙○前開帳戶，再於94年
    5月30日匯款600,000元至被告丙○前開帳戶，迄於94年6月2
    日又匯款1,950,000元至被告丙○前開帳戶，總計匯款3,716
    ,000 元至被告丙○上開帳戶內；又原告於94年7月11日匯款
    1,200,000元至被告丁○○所開立國泰世華銀行新竹分行，
    帳號第000000000000號帳戶內之事實，有彰化銀行匯款回條
    聯、第一商業銀行匯款通知單、郵局跨行匯款申請書、復華
    銀行匯款回條等件附卷可憑。
二、原告前以受被告詐欺為由，對被告提起詐欺之告訴，經台灣
    新竹地方法院檢察署檢察官以94年度偵字第4141號、4554號
    為不起訴處分，經原告不服聲請再議，經台灣高等法院檢察
    署以95年度上聲議字第2236號發回續查後，再經台灣新竹地
    方法院檢察署檢察官以95年度偵續字第48號為不起訴處分確
    定之事實，有台灣新竹地方法院檢察署檢察官94年度偵字第
    4141、4554號不起訴處分書、95年度偵續字第48號不起訴處
    分書附卷可稽，並經本院調取前開偵查卷宗閱明屬實。
三、被告甲○○因違反銀行法案件，經台灣新竹地方法院檢察署
    檢察官以96年度偵字第240、519號提起公訴，刻正由本院刑
    事庭審理中之事實，有被告甲○○台灣高等法院被告前案紀
    錄表附卷可佐。
四、訴外人華源昌有限公司、許志棟等人因違反銀行法案件，經
    台灣嘉義地方法院檢察署檢察官以95年度偵字第2159、2543
    、2544、2708、3865號提起公訴，現為台灣嘉義地方法院刑
    事庭以95年矚重訴字第1號審理中之事實，有台灣嘉義地方
    法院檢察署檢察官95年度偵字第2159、2543、2544、2708、
    3865號起訴書在卷可按。
肆、得心證之理由：
一、先位之訴部分：
(一)原告主張被告丙○、丁○○提供其等之前開銀行帳戶供詐騙
    集團使用，並共同詐騙原告，致原告受有損害，則被告自應
    就原告所受損害負共同侵權行為之連帶損害賠償責任云云，
    惟此已為被告所否認，並以前揭情詞置辯，查：
  1.按以侵權行為為原因，請求回復原狀或賠償損害者，應就其
    權利被侵害之事實負立證之責；又按民法第184條第1項前段
    規定侵權行為以故意或過失不法侵害他人之權利為要件，故
    主張對造應負侵權行為責任者，應就對造之故意或過失負舉
    證責任；再按損害賠償之債，以有損害之發生及有責任原因
    之事實，並二者之間，有相當因果關係為成立要件；又所謂
    相當因果關係，係以行為人之行為所造成之客觀存在事實，
    依經驗法則，可認通常均可能發生同樣損害之結果而言；如
    有此同一條件存在，通常不必皆發生此損害之結果，則該條
    件與結果並不相當，即無相當因果關係；又行為與行為後所
    生之條件相競合而生結果，二者倘無必然結合之可能，行為
    與結果，仍無相當因果關係之可言；不能僅以行為人就其行
    為有故意過失，即認該行為與損害間有相當因果關係，最高
    法院19年上字第38號判例、58年台上字第1421號判例、48年
    台上字第481號判例、90年度台上字第772號裁判、75年度台
    上字第525號裁判足資參照。查本件原告主張被告有故意、
    過失之共同侵權行為，致其受有損害，自應就其所受損害，
    共負連帶賠償責任云云，既為被告所否認，揆諸前開說明，
    則原告自應就其前開主張負舉證之責任。
  2.經查，被告甲○○原在其兄王光榮所經營之家族養殖漁業擔
    任會計職務，嗣因欲至對岸投資，乃經由王光榮之介紹而認
    識大陸地區人民吳玉山，約於91年間，吳玉山要求被告甲○
    ○提供金融帳戶供台灣地區人民匯款，再由吳玉山在大陸地
    區以人民幣交由台灣地區人民指定之大陸地區人民，初始被
    告甲○○僅提供其本人聯邦銀行新竹分行帳號00000000000
    號帳戶，嗣又向其母即被告丙○借用前開帳戶提供吳玉山使
    用，另被告丁○○因有投資王光榮之漁貨事業，乃因買賣資
    金需要，於94年4月12日開立上開帳戶後，即將上開帳戶交
    付被告甲○○使用，被告丙○、丁○○均不知被告甲○○有
    將前開帳戶提供吳玉山使用，更不知前開帳戶會遭詐欺集團
    利用，而被告甲○○亦不知其提供吳玉山使用之前開帳戶，
    嗣會遭詐欺集團利用等情，業據被告及刑案共犯王光榮迭於
    刑案偵查時供承在卷，且互核相符，自堪信實在。又查，被
    告甲○○所申辦提供吳玉山使用之前開聯邦銀行帳戶，自91
    年底開戶使用迄至94年6月間，此逾2年半載之時間內，雖有
    長期密集之匯款紀錄，惟並無被害人因被詐欺而報案之警示
    紀錄，此有該帳戶存摺存款明細表附於偵查卷足稽，並據證
    人即匯款之人林雁珍、李美如、劉淑錦、秋興隆、謝樹鵬、
    林明德、蔡麗英、陳謝龍、林朝江、龍添登等人於刑案警詢
    中證述明確，足證前開帳戶確係被告甲○○提供予吳玉山作
    為匯兌之使用無訛，是被告甲○○長期接受吳玉山之委託，
    提供帳戶供台灣地區人民匯款，再由吳玉山將匯款金額支付
    大陸地區親友等情，亦可認定，而被告甲○○因從事兩岸地
    下匯兌而違反銀行法犯行部分，亦經台灣新竹地方法院檢察
    署檢察官以96年度偵字第240、519號提起公訴，刻正由本院
    刑事庭審理中，此亦有上開起訴書在卷可稽。準此，被告甲
    ○○基於與吳玉山長久以來之合作關係，確信吳玉山不會將
    其所提供之前開帳戶作為詐欺或其他不法之用等情，應屬合
    理。再者，依台灣嘉義地方法院檢察署95年度偵字第2159號
    起訴書之犯罪事實所載，吳玉山確實藏身於大陸地區並與訴
    外人楊秀珍、葉恩典、華源昌有限公司負責人許志棟等人共
    同從事兩岸地下匯兌業務，且許志棟為警查扣之通訊聯內亦
    載有吳玉山之聯絡電話及地址，故吳玉山應係確有其人，尚
    非被告甲○○所臨訟編撰。復衡酌詐騙集團為免其本身之詐
    欺犯行遭人察覺，一般均會使用人頭帳戶作為被害人匯款帳
    戶，或由第三人（俗稱車手）擔任提領詐騙款項之工作，而
    被告甲○○所提予吳玉山使用之帳戶卻係自己與親友之帳戶
    ，且係由被告甲○○本人親自前往銀行提領款項，實與常情
    有違，是被告甲○○所辯其不知吳玉山會將其所提供之前開
    帳戶作為詐騙之用等情，亦堪認非虛，而上情均為台灣新竹
    地方法院檢察署檢察官94年度偵字第4141號、4554號、95年
    度偵續字第48號不起訴處分書所是認，復被告所涉詐欺犯行
    ，亦均經台灣新竹地方法院檢察署檢察官以95年度偵續字第
    48號為不起訴處分確定在案，此並有台灣新竹地方法院檢察
    署檢察官94年度偵字第4141、4554號不起訴處分書、95年度
    偵續字第48號不起訴處分書及台灣嘉義地方法院檢察署檢察
    官95年度偵字第2159、2543、2544、2708、3865號起訴書等
    件附卷可稽，復經本院調取前開台灣新竹地方法院檢察署檢
    察官94年度偵字第4141、4554號、95年度偵續字第48號偵查
    卷宗閱明屬實。此外，原告就被告與詐騙集團等人間，究有
    何犯意聯絡、行為分擔之共同侵權行為云云，並未能提出其
    他證據以實其說，尚難僅憑被告丙○、丁○○交付前開帳戶
    供被告甲○○使用，而被告甲○○將該等帳戶提供吳玉山作
    為兩岸地下匯兌使用，即遽認其等有何故意、過失之共同侵
    權行為可言。復參以，被告丙○單純將前開帳戶交付借與至
    親之女兒即被告甲○○使用，而被告丁○○因投資事業之需
    要而將上開帳戶交付借與合夥人之妹妹亦即公司之會計甲○
    ○使用，另被告甲○○因私下從事兩岸地下匯兌需要，而將
    帳戶提供與吳玉山匯款使用，衡諸常情，均不必然即會發生
    被害人即原告遭詐騙之結果，揆諸前開說明，亦難認被告之
    前揭行為與被害人即原告受損害之間，有何相當因果關係存
    在。是以，原告此部分主張尚難認足採，而被告前開所辯則
    堪信為實。
(二)準此，原告就其前開主張被告有故意、過失之共同侵權行為
    之事實，既均未能舉證以實其說，揆諸前開說明，應認原告
    顯未善盡舉證之責，則其此部分主張，即非足採。從而，原
    告提起先位之訴，依共同侵權之法律關係，訴請被告應連帶
    賠償其所受損害，即屬無據，無從准許。
二、備位之訴部分：
(一)原告主張其遭詐欺集團詐騙，而先後將共3,716,000元匯入
    被告丙○之前開帳戶，另將1,200,000元匯入被告丁○○之
    前開帳戶內，此足使被告丙○、丁○○二人外在之財產總值
    增加而受有利益，是被告丙○、丁○○二人因無法律上之原
    因而受利益，自應返還其等各所受之不當得利云云，惟此亦
    為被告所否認，並以前開情詞置辯，查：
  1.按無法律上之原因而受利益，致他人受損害者，應返還其利
    益。雖有法律上之原因，而其後已不存在者，亦同，民法第
    179條定有明文。又不當得利之受益人受有利益，斯應返還
    其利益，如未受利益，則不發生當或不當之問題，更無返還
    利益之必要。
  2.經查，原告固有先後於前開時、地，共匯款3,716,000元至
    被告丙○之前開帳戶，另於上開時、地，匯款1,200,000元
    至被告丁○○之上開帳戶之情，有彰化銀行匯款回條聯、第
    一商業銀行匯款通知單、郵局跨行匯款申請書、復華銀行匯
    款回條等件附卷可憑，且為被告所不爭執，自堪信實在。惟
    查，被告丙○、丁○○所有之前開帳戶均是交由被告甲○○
    使用，嗣被告甲○○並將該等帳戶均提供交付吳玉山作為兩
    岸地下匯兌使用等情，已如前述，是縱原告曾將前開款項匯
    入被告丙○、丁○○各所開立之前開帳戶，然該等帳戶既均
    非由被告丙○、丁○○在使用，而原告又未能舉證證明被告
    丙○、丁○○有因借用上開帳戶而受有何利益，實難僅憑被
    告丙○、丁○○將上開帳戶借與被告甲○○使用，而原告曾
    將上揭款項匯入被告丙○、丁○○之前開帳戶，即遽認被告
    丙○、丁○○受有利益，則原告此部分主張亦非足採。
(二)準此，原告就其前開主張被告丙○、丁○○有因原告將款項
    匯入其等之前開帳戶而受有利益云云，並未能提出任何有於
    之證據以供本院審酌，則其既未能證明被告丙○、丁○○受
    有何利益，揆諸前開說明，其提起備位之訴，依不當得利之
    法律關係訴請被告丙○、丁○○返還不當得利云云，亦屬於
    法無據，無從准許。
三、綜上所述，本件原告既不能證明被告有何故意、過失之共同
    侵權行為之事實，亦不能證明被告丙○、丁○○受有何不當
    得利之情，均已詳如前述，從而，原告先位之訴依共同侵權
    之法律關係，請求被告連帶給付4,916,000元，其中596,000
    元自94年5月26日起；570,000元自94年5月27日起；600,000
    元自94年5月30日起；1,950,000元自94年6月2日起；1,200,
    000元自94年7月11日起均至清償日止，按年息百分之5計算
    之利息，及備位之訴依不當得利之法律關係，請求被告丙○
    應給付3,716,000元，被告丁○○應給付1,200,000元，均自
    95年4月18日起至給付日止，按年息百分之5計算之利息，均
    無理由，不應准許。又原告之訴既經駁回，則其假執行之聲
    請亦失所附麗，應併予駁回之。
肆、本件事證已臻明確，兩造其餘攻擊防禦方法及未經援用之證
    據，經本院審酌後，核與本件之結論，不生影響，爰不一一
    贅述，附此敘明。
據上論結，本件原告之訴為無理由，依民事訴訟法第78條，判決
如主文。
中　　華　　民　　國　　96　　年　　10　　月　　25　　日
                  民事第一庭    法　官　高敏俐
以上正本係照原本作成。
如對本判決上訴，須於判決送達後20日內向本院提出上訴狀。
中　　華　　民　　國　　96　　年　　10　　月　　25　　日
                                書記官　黎秀娟
